【裁判字號】    92,簡上,80
【裁判日期】    920522
【裁判案由】    確認本票債權關係不存在
【裁判全文】
臺灣高雄地方法院民事判決  九十二年度簡上字第八○號
    上  訴  人  甲○○
    被上訴人    丙○○○
                乙○○
右當事人間確認本票債權關係不存在事件，上訴人對於中華民國九十一年十二月十三
日本院高雄簡易庭九十一年度雄簡字第一九一六號第一審簡易判決提起上訴，本院判
決如左：
    主      文
原判決除確定部分外，關於駁回確認被上訴人丙○○○持有上訴人所簽發之如附表所
示之本票債權關係不存在，於超過新台幣壹拾捌萬元部分及訴訟費用之裁判均廢棄。
右開廢棄部分，確認被上訴人丙○○○持有上訴人所簽發之如附表所示之本票，其中
新台幣貳萬元之本票債權不存在。
其餘上訴駁回。
第一（除確定部分外）、二審訴訟費用，由上訴人負擔十分之九，餘由被上訴人丙○
○○負擔。
    事實及理由
一、上訴人起訴主張：被上訴人共同持有上訴人所簽發之如附表所示之本票乙紙（下
    稱系爭本票），並持以向本院聲請本票裁定（即本院九十年度票字第二二九二八
    號本票裁定聲請事件），惟該票據已經上訴人清償其中之票款新台幣（下同）二
    萬元，現僅餘十八萬元未清償，爰起訴請求確認被上訴人持有之系爭本票債權不
    存在等語。（上訴人於原審除以先位聲明請求確認被上訴人所持之系爭本票債權
    不存在外，另以備位聲明請求被告乙○○應給付二十萬元，及自民國九十年七月
    三十一日起至清償日止，按年息百分之五計算之利息，惟該備位聲明部分經原審
    駁回後，未據上訴人提起上訴，是該部分業已確定）。並聲明：(一)原判決廢棄；
    (二)確認被上訴人所持有系爭本票債權不存在。
二、被上訴人丙○○○辯稱：系爭本票上訴人僅清償二萬元，現尚有十八萬元未清償
    等語。並聲明求為判決駁回上訴人之上訴。
三、被上訴人乙○○辯稱：系爭本票並非其所執有，其未執該本票向本院聲請本院裁
    定，故上訴人對其起訴確認系爭本票債權不存在，尚屬無據等語。並聲明求為判
    決駁回上訴人之上訴。
四、上訴人主張被上訴人共同執有其所簽發之如附表所示之系爭本票，並持以向本院
    聲請本票強制執行等情，固據提出本院九十年度票字第二二九二八號民事裁定為
    證，然被上訴人則執前揭情詞置辯，經查：
  (一)、按稱本票者，謂發票人簽發一定之金額，於指定之到期日，由自己無條件支付
      與受款人或執票人之票據。票據法第三條定有明文。是依諸該規定，唯有本票
      受款人或執票人方得對發票人主張票據權利（此不包含本票背書人對前手之追
      索權）。本件上訴人雖主張被上訴人乙○○係系爭本票之共同執票人，然業為
      被上訴人乙○○所否認，而實則系爭本票之執票人僅被上訴人丙○○○一人，
      且亦係被上訴人丙○○○一人執系爭本票向本院聲請本票裁定之情，業據被上
      訴人丙○○○屢次陳明在卷（見本院九十二年四月二日準備程序筆錄、同年五
      月八日言詞辯論筆錄），並有本院九十年度票字第二二九二八號本票裁定聲請
      事件卷宗存卷足參，是堪認被上訴人乙○○所辯為真。被上訴人乙○○並非系
      爭本票執票人，其又未執系爭本票對上訴人聲請本票裁定或主張權利，既如上
      述，則上訴人訴請確認被上訴人乙○○就系爭本票債權不存在，即屬無據，是
      其此部分之請求，應予駁回。
  (二)、又系爭本票雖為上訴人所簽發，惟上訴人已向被上訴人丙○○○清償其中票款
      二萬元，現僅餘十八萬元未清償之情，為上訴人及被上訴人丙○○○所不爭執
      （見本院九十二年五月八日言詞辯論筆錄），故被上訴人丙○○○就系爭本票
      其中二萬元之票款債權，業已消滅，是上訴人請求確認被上訴人丙○○○就其
      所持之系爭本票，其中二萬元之票據債權不存在，為有理由，應予准許，逾此
      部分之請求則屬無據，應予駁回。
五、被上訴人乙○○既非系爭本票之執票人，其又未執系爭本票對上訴人聲請本票裁
    定或主張權利，故上訴人訴請確認被上訴人乙○○對系爭本票債權關係不存在，
    乃屬無據；至被上訴人丙○○○雖持有系爭本票，惟因上訴人已向被上訴人丙○
    ○○清償其中票款二萬元，而消滅該部分之債務，故上訴人請求確認被上訴人丙
    ○○○就系爭本票，其中二萬元之票據債權不存在，為有理由，逾此部分之請求
    則屬無據，均如上述，則原審就被上訴人乙○○部分，及被上訴人丙○○○就系
    爭本票債權中之十八萬元部分，為上訴人敗訴之判決，核無違誤，上訴意旨指摘
    原判決此部分不當，求予廢棄改判，為無理由，應予駁回；至原審就逾上開部分
    之請求，為上訴人敗訴之判決，尚有未洽，上訴意旨指摘原判決此部分不當，求
    予廢棄改判，為有理由，爰由本院將原判決此部分予以廢棄，改判如主文第二項
    所示。
六、本件事證已臻明確，兩造其餘主張、陳述及所提之證據，核與判決結果不生影響
    ，均毋庸再予審酌，附此敘明。
七、結論：本件上訴為一部有理由，一部無理由，依民事訴訟法第四百三十六條之一
    第三項、第四百四十九條第一項、第四百五十條、第七十九條但書，判決如主文
    。
中      華      民      國    九十二    年      五      月    二十二    日
                              臺灣高雄地方法院民事第五庭
~B審判長法官  黃蕙芳
~B法      官  鍾素鳳
~B法      官  徐美麗
右為正本係照原本作成。
本判決不得上訴。
中      華      民      國    九十二    年      五      月    二十二    日
~B法院書記官  楊明月
~F0
~T32
附表：
┌──────┬─────┬─────┬─────┬──────┐
│發  票  日  │面      額│發  票  人│到  期  日│票        號│
├──────┼─────┼─────┼─────┼──────┤
│八十九年七月│二十萬元  │甲○○    │未載      │八四○○九一│
│二十六日    │          │          │          │            │
└──────┴─────┴─────┴─────┴──────┘


司法院資訊處製作；財團法人民間司法改革基金會備份。
